【裁判字號】    91,訴,655
【裁判日期】    920505
【裁判案由】    殺人未遂
【裁判全文】
臺灣士林地方法院刑事判決                          九十一年度訴字第六五五號
    公  訴  人  臺灣士林地方法院檢察署檢察官
                甲○○
                丁○○
                己○○
    共同選任辯護人  郭世昌律師
右列被告因殺人未遂案件，經檢察官提起公訴（九十一年度偵字第一二八九號），本
院判決如左：
    主  文
甲○○、丁○○、己○○共同傷害人之身體，甲○○處有期徒刑肆月、丁○○處有期
徒刑伍月、己○○處有期徒刑月，如易科罰金均以佰元折算壹日，己○○緩刑
年。
    事  實
一甲○○與丙○○為址設台北市○○路與西寧南路交岔口處「林桑髮型店」之同事，
  二人因丙○○建議「林桑髮型店」老闆開除甲○○，而於民國九十一年一月二十五
  日中午在公司內發生爭吵，爭吵後相約於該日下午五時許（起訴書誤為三時許），
  在台北市○○○路、民權西路口附近之撞球店談判，甲○○即告知其男友丁○○上
  情，丁○○遂聯絡其姪子己○○、姓名年籍不詳已滿十八歲綽號「蟾蜍」及其他十
  餘已滿十八歲之人赴會，丙○○則由其男友辛○○邀原已相約於該日至卡拉ＯＫ唱
  歌之庚○○（辛○○之兄）、戊○○、葉琬婷、李怡婷赴會。
二甲○○、丁○○與「蟾蜍」及另一不詳姓名之人先至上址，其餘十餘人及己○○則
  陸續抵達。甲○○與丁○○等四人抵達台北市○○○路、民權西路口附近之撞球店
  前時，丙○○、辛○○、庚○○、戊○○等人已在現場，雙方碰面後一言不合，丁○○、甲○○、「蟾蜍」及同來之十餘人即基於普通傷害之犯意聯絡，由丁○○先
  徒手毆打辛○○，於辛○○逃跑後，「蟾蜍」等十餘人，並抽出所攜帶之西瓜刀、
  雙節棍、撞球棍（起訴書誤為棍棒）揮砍、毆擊辛○○、庚○○、戊○○，丁○○
  亦徒手加入圍毆，甲○○則在旁高喊某某人跑了，給他死等語叫囂助陣，嗣己○○
  抵達現場，即基於與甲○○、丁○○、「蟾蜍」及其餘十餘人共同傷害辛○○、庚○○、戊○○之犯意聯絡，亦加入圍毆行列，徒手毆打戊○○，致辛○○受有頭部
  外傷、臉部撕裂傷約七×一×一．五公分（長×寬×深）；庚○○受有頭部外傷、
  頭皮裂傷六×一×一．五公分（長×寬×深）、戊○○受有頭部外傷、頭皮撕裂傷
  二處，各六×一．五×一公分（長×寬×深）、三．五×一×一．五公分（長×寬
  ×深）之傷害，嗣為據報到場之警員當場逮捕甲○○、己○○，並扣得雙節棍一支
  、斷裂撞球杆二支，且循線查獲丁○○。
三案經被害人辛○○、庚○○、戊○○（起訴書贅載丙○○）訴由台北市政府警察局
  大同分局報告台灣士林地方法院檢察署檢察官偵查起訴。
  理  由
一右揭犯罪事實，業據被告己○○於本院自白不諱，被告甲○○、丁○○則不否認於
  前開時、地與告訴人辛○○、庚○○、戊○○在上址談判，並發生鬥毆事件等情，
  惟被告甲○○辯稱：伊僅在旁觀看，並未出聲作勢云云，被告丁○○辯稱：僅告知
  被告己○○此事，但未要被告己○○前往，其餘「蟾蜍」等人不是伊叫來的，不知
  其等為何會到場云云，然查：
  (一)右揭甲○○與丙○○因工作之事而於九十一年一月二十五日中午在「林桑髮型店
    」發生口角，進而相約於同日下午五時在台北市○○○路、民權西路口附近之撞
    球店談判，被告甲○○方面計有被告丁○○、己○○、「蟾蜍」及十餘名均十九
    、二十歲之人到場，丙○○方面則有告訴人辛○○、庚○○、戊○○、葉琬婷及
    李怡婷到場，雙方人員碰面後，告訴人庚○○、戊○○、辛○○遭丁○○、「蟾
    蜍」及另十餘人圍毆，期間並有人手持雙節棍、西瓜刀、撞球桿揮砍、毆打告訴
    人辛○○、庚○○及戊○○，嗣己○○抵達後亦加入圍毆行列，而徒手毆打戊○○，於鬥毆過程，被告甲○○則在旁叫囂助勢，而告訴人辛○○、庚○○及戊○○分別受有如事實欄所述之傷勢等情，業據告訴人辛○○、庚○○、戊○○，證
    人丙○○、乙○○分別於偵查中及本院中陳明，且有馬偕紀念醫院診斷證明書六
    紙、及該院九十二年一月二十八日馬院醫急字第九二○二○四號函在卷可參，並
    有雙節棍一支、斷裂撞球杆二支扣案足證。
  (二)上開鬥毆過程，被告方面之人持有撞球杆、西瓜刀、雙節棍等工具一情，除據告
    訴人辛○○、庚○○、戊○○及證人丙○○陳明外，並據被告甲○○、己○○於
    偵查中述明，並有扣案之前開工具可參。
  (三)雖被告丁○○以上詞為辯，然查當日確有告訴人辛○○、庚○○、戊○○不認識
    之「蟾蜍」等十餘人至現場與被告丁○○共同毆打告訴人辛○○等三人，除據告
    訴人三人、證人丙○○述明外，並為被告甲○○、丁○○所不否認，堪認在場毆
    打告訴人辛○○、庚○○、戊○○者，除被告三人外，另有「蟾蜍」等十餘人，
    而「蟾蜍」等十餘人與告訴人素不相識，且係與被告丁○○等人共同傷害告訴人
    ，堪信「蟾蜍」等十餘人應係被告丁○○方面之人無訛。次查被告甲○○於警訊
    時業已自承：我承認教唆丁○○及其朋友打辛○○等人，初始我方只來四人，不
    久又來我不認識之十餘人毆打對方，共同參與之人為丁○○教唆等語；於檢察官
    訊問丁○○叫多少人過去時，陳稱：我不知道，我只跟他說辛○○要跟我打架，
    丁○○就叫（人），：：，辛○○打電話給我，留話叫我過去，我就聯絡丁○○
    ，跟他說「他們人都到了」，我沒聯絡其他人：：等語（參偵卷第六一頁正、反
    面），堪認被告甲○○並不認識到場之「蟾蜍」等十餘人，上開各人為丁○○之
    朋友。查若非有人告知，「蟾蜍」等十餘人如何知被告等人與告訴人等人約於上
    址談判，而偕伴且攜帶雙節棍、西瓜刀、撞球桿等物前往？堪信「蟾蜍」等十餘
    人應係應被告丁○○之請至現場協助談判無訛。另據被告己○○於偵查及本院於
    檢察官聲請羈押訊問時，供稱：我叔叔丁○○打電話叫我過去，說與人爭執等語
    （偵卷第五八頁），足信被告己○○係因被告丁○○稱與人爭執，而前至上址助
    陣。是被告丁○○辯稱：「蟾蜍」等十餘人非伊叫來，只告訴己○○在上址與人
    談判云云，顯為避重就輕之詞，不足採信。
  (四)再查被告甲○○於警訊時業已自承：我承認教唆丁○○及其朋友打辛○○等人等
    語；於檢察官訊問時陳稱：我跟丁○○說辛○○要跟我打架：：，我聯絡丁○○
    ，跟他說「他們人都到了」等語，已如前述，足見被告甲○○有叫丁○○找人於
    前開時地毆打告訴人。另查因丙○○建議「林桑髮型店」老闆開除被告甲○○，
    故被告甲○○與丙○○起爭執，雙方進而約於前開時地談判，是雙方人馬約談判
    乃肇因於丙○○建議老闆開除被告甲○○，足悉被告甲○○對丙○○早有不滿、
    怨隙。復查被告甲○○於被告丁○○等毆打告訴人時，雖未動手，然在旁高喊某
    某人跑了，或給他死等語叫囂助勢等情，業據告訴人辛○○及證人丙○○分別於
    本院及警訊中述明。查被告甲○○既叫被告丁○○找人與告訴人辛○○打架，且
    對丙○○早心生不滿，衡情諸無於被告丁○○等人毆打告訴人辛○○等人時，在
    旁事不關己，作壁上觀之理。是告訴人辛○○、證人丙○○陳稱：打架時，被告
    甲○○在旁叫囂上開各語助勢等語，應與事實相符，足以採信。被告甲○○辯稱
    ：僅在旁觀看未出聲助勢云云，顯為卸責之詞，不足採信。又告訴人庚○○、戊○○雖陳稱沒注意被告甲○○在做什麼等語，查庚○○及戊○○係臨時應辛○○
    之邀前往，原並不認識被告甲○○，且當時在場人數眾多，其等又被毆打，是其
    等未特別注意被告甲○○之舉動，並不違常情，是其等稱不知被告甲○○在做什
    麼，尚難執為對被告甲○○有利之證據。
  (五)另告訴人辛○○及證人丙○○雖稱：渠等一下計程車，被告丁○○方面之人即奔
    跑上前毆打渠等，被告丁○○並手持西瓜刀砍辛○○等人云云，然查：
    (1)被告甲○○、丁○○堅稱：抵達現場時，告訴人辛○○、庚○○、戊○○及丙○○等人已在現場等候，且雙方先交談後才打架等語。
    (2)告訴人戊○○於偵查及本院均供稱：伊與庚○○一起到現場與辛○○碰面後，
      有一人（按指丁○○）走來勾辛○○肩膀稱：走就是你，我們到旁邊說等語後
      ，就有約十幾個人過來打我們等語，堪認告訴人等人先抵達現場碰面後，被告
      等人方出現。查告訴人辛○○因其女友丙○○之關係對被告甲○○、丁○○早
      已不滿，告訴人庚○○為辛○○之兄，所為之陳述有偏頗辛○○之虞，而告訴
      人戊○○為告訴人庚○○之友，與被告甲○○等人原不相識並無怨隙，因辛○○邀約而至現場，是戊○○屬較客觀之第三人，且觀戊○○於偵查及本院所述
      均相一致，是戊○○所述，堪認與事實較相符，而堪採信。告訴人甲○○、丁○○稱：一下計程車，被告方面之人即飛奔過來砍殺渠等，顯係誇大之詞。
    (3)又告訴人庚○○、戊○○未曾證稱丁○○有拿刀砍渠等，再告訴人庚○○雖於
      偵查中稱：被告丁○○有拿西瓜刀；但於本院則改稱：不清楚丁○○有無拿工
      具等語，是依告訴人庚○○之陳述，難認被告丁○○當天有持西瓜刀。
    (4)再經本院隔離訊問告訴人辛○○及證人丙○○，告訴人辛○○述以：一到現場
      ，還沒說話，就看到被告丁○○拿刀子和一群人衝過來。有二個人拿刀，一個
      是丁○○，另一個我不知道姓名，另一些人拿撞球棍，一些人沒有工具，通通
      衝過來，丁○○拿刀子往我左臉眼角砍過來，我就跑，之後我就流血，他拿的
      是西瓜刀。他直接拿刀衝過來，背著背包，刀子他拿在手上，未見其從包包裡
      拿刀子。：：，我是被砍後才跑，砍之前沒有跑，被砍跑時，丁○○一開始他
      有追我，追到一半，他不追了，他又往回跑，我看到他拿刀砍庚○○、戊○○
      ，我不清楚他砍了幾下等語；證人丙○○證稱：我們一下車他們就衝過來，丁○○走在前，其餘跟在後面，：：，丁○○側背一包包，他過來先用手勾住辛○○的脖子，辛○○就跑，他就追，在追的過程中，我看到他把像西瓜刀的刀
      子從他的背包拿出來，並追關自虹，我有看辛○○跌倒，辛○○要爬起來時，
      丁○○拿刀子砍他的臉。庚○○、戊○○也有被打，有十幾個人圍毆，剛開始
      是用手打，之後就有人拿撞球棍等語，查二人就被告丁○○之刀子究係本來就
      握於手中或從背包中拿出、丁○○先砍辛○○再追辛○○，或先追辛○○再砍
      辛○○、丁○○有無持刀砍庚○○、戊○○所述均不一，顯見二人此部分所言
      不實，辛○○、丙○○指述被告丁○○有持刀砍殺辛○○、庚○○、戊○○顯
      為誇大之詞不足採信。
    (六)告訴人庚○○雖稱：當天有遭被告己○○持工具毆打，但不清楚是何工具云云
      ，惟查庚○○原不認識被告己○○，當天初到場即遭十餘人圍毆，衡情庚○○
      當時應極度恐懼，再參以庚○○陳稱：己○○持工具打伊，但不知何工具云云
      ，查庚○○連用以毆打其之工具都無法看清，其如何能看清打他之人？再據因
      在網咖遇見被告己○○而陪同己○○到場之證人乙○○於本院證稱：伊與己○○至上址數分鐘後，警察即來，僅看到被告己○○用手打一個人等語，查乙○○隨被告己○○到場，且未加入鬥毆，衡情其目光應一直注視被告己○○，是
      其證詞應較堪採信。
    (七)末查，雖持西瓜刀、撞球杆、雙節棍毆打告訴人者為「蟾蜍」等十餘人，非被
      告丁○○、己○○，惟「蟾蜍」等人係丁○○召來，被告丁○○、己○○見「
      蟾蜍」等持工具毆打告訴人等時，仍與「蟾蜍」等毆打告訴人等人，顯與「蟾
      蜍」等人有犯意聯絡及行為分擔，被告甲○○雖未動手，然本件鬥毆事件肇因
      於被告甲○○，被告甲○○復在旁叫囂助勢，顯有以自己犯罪之意思，在旁叫
      囂助勢。
    (八)綜上所述，堪認被告己○○自白與事實相符，被告丁○○、甲○○所辯，顯為
      不實，不足採信，被告三人犯行均洵堪認定。本件事證明確，應依法論科。
二核被告甲○○、丁○○、己○○所為，均係犯刑法第二百七十七條第一項之傷害罪
  ，其等一傷害行為，使告訴人辛○○、庚○○、戊○○三人受傷，為同種想像競和
  犯，應從一重處斷，論以一罪。被告甲○○、丁○○、己○○與「蟾蜍」等十餘人
  間，有如前述之犯意聯絡及行為分擔，均為共同正犯。查與被告甲○○、丁○○、
  己○○共犯本件傷害罪之「蟾蜍」等人，雖有持西瓜刀揮砍告訴人，然查告訴人辛○○受有頭部外傷、臉部撕裂傷約七×一×一．五公分（長×寬×深）；庚○○受
  有頭部外傷、頭皮裂傷六×一×一．五公分（長×寬×深）、戊○○受有頭部外傷
  、頭皮撕裂傷二處，各六×一．五×一公分（長×寬×深）、三．五×一×一．五
  公分（長×寬×深）之傷害，告訴人三人當時之傷勢均無立即致命之危險，經送醫
  消毒、止痛、縫合，觀察一夜後均離院等情，有馬偕紀念醫院前開函可證，再觀告
  訴人傷勢之深度或為一公分，或為一．五公分，顯見被告及其他共犯毆擊之力道並
  非極大，依上各情，尚難認被告甲○○、丁○○、己○○及「蟾蜍」等共犯，有致
  告訴人於死之犯意，雖被告甲○○在旁高喊給他死一語，然此僅為打架助勢之語，
  難以此推究被告甲○○有致告訴人於死之犯意，起訴書認被告係基於殺人之犯意為
  之，顯有誤會，而蒞庭檢察官於本院論告時，亦認被告等人應係基於傷害之犯意，
  而依傷害罪論告，依檢察一體原則，應認起訴法條已更正，本院自無庸變更起訴法
  條。爰分別審酌被告甲○○、丁○○、己○○犯罪之動機、目的、手段、告訴人辛○○、庚○○、戊○○所受之傷害、迄未與告訴人和解賠償告訴人之損害，及其犯
  罪後之態度等一切情狀，，分別論處如主文所示之刑，並均諭知易科罰金之折算標
  準。另被告己○○前未曾受有期徒刑以上刑之宣告，有台灣高等法院檢察署刑案紀
  錄簡覆表、台灣高等法院被告全國前案紀錄表在卷可稽，因其叔叔丁○○電召而至
  現場，見丁○○與告訴人等互毆而加入圍毆之行列，因年輕氣盛一時失慮，而罹刑
  典，事後已坦承犯行，深具悔意，經此刑之宣告後，應知警惕而無再犯之虞，本院
  因認暫不執行其刑為當，予以宣告緩刑三年，用啟自新。
三扣案之雙節棍一支、斷裂撞球杆二支，並無證據證明為被告三人或其他共犯所有，
  自無從諭知沒收。
四據上論斷，應依刑事訴訟法第二百九十九條第一項前段，刑法第二十八條、第二百
  七十七條第一項、第五十五條、第四十一條第一項前段、第七十四條第一款，罰金
  罰鍰提高標準條例第一條前段、第二條，判決如主文。
本案經檢察官林聰良到庭執行職務
中      華      民      國     九十二      年     五      月     五     日
                                       臺灣士林地方法院刑事第一庭
                                           法  官  江  翠  萍
右正本證明與原本無異。
如不服本判決，應於判決送達後十日內，向本院提出上訴狀。
                                           書記官  范  淑  芬
中      華      民      國     九十二      年     五      月     七     日
附錄本案論罪科刑法條全文
刑法第二百七十七條第一項：
   (普通傷害罪)
  傷害人之身體或健康者，處三年以下有期徒刑、拘役或一千元以下罰金。


司法院資訊處製作；財團法人民間司法改革基金會備份。
